臺灣嘉義地方法院交通事件裁定　　　　　93年度交聲字第56號
原處分機關　交通部公路總局嘉義區監理所
異　議　人　甲○○
（即受處分人）
上列受處分人因違反道路交通管理處罰條例案件，對於交通部公
路總局嘉義區監理所中華民國93年2月11日所為之處分（原處分
案號：嘉監裁字第裁70─L00000000號）聲明異議，本院裁定如
下：
        主  文
原處分撤銷。
甲○○在設有禁止超車標線路段超車，處罰鍰新台幣壹仟貳佰元
，並記違規點數壹點；又汽車駕駛人，駕駛汽車違反道路交通安
全規則，因而肇事致人死亡，吊銷其駕駛執照。
原處分關於「逃逸」部分不罰。
        理  由
一、原處分意旨略以：異議人即受處分人甲○○（下稱異議人）
    於民國（下同）92年11月7日下午5時20分許，駕駛車牌號碼
    TM－5779號自用小貨車，沿嘉義縣鹿草鄉三角村八掌二橋由
    北往南方向行駛，其原應注意汽車在設有禁止超車標線地段
    者，不得超車，即若違規超車時，除應顯示左方向燈並保持
    半公尺以上間隔超過，亦須行至安全距離後，再顯示右方向
    燈駛入原行路線，竟貿然於劃有分向限制線路段之八掌二橋
    上，跨越分向限制線超車，並於超越同向車道前方之陳秀英
    騎乘之車牌號碼QS5－408號輕型機車時，未行至安全距離即
    率然駛回原行路線，致前揭小貨車右後車身與前揭機車左後
    照鏡發生擦撞，陳秀英人車左斜倒地滑行，造成陳秀英受有
    頭部外傷，送醫後傷重不治死亡；嗣嘉義縣警察局交通警察
    隊員警黃永霖於92年11月16日，以嘉縣警交字第L00000000
    號違規通知單，舉發異議人有「駕自小貨車在劃設有禁止超
    車線之路段違規超車，且未依規定保持適當之安全間隔，肇
    事致人死亡後逃逸」之違規，並經原處分機關即交通部公路
    局嘉義區監理所（下稱原處分機關）於93年2月11日，按道
    路交通管理處罰條例第47條第1項第2款及第62條第1項規定
    ，以嘉監裁字第裁70─L00000000號裁決書，認異議人有「
    在設有禁止超車標線路段超車，肇事致人死亡逃逸」等違規
    ，裁處異議人罰鍰新台幣（下同）1,200元，吊銷駕駛執照
    ，終生禁考，並依第63條第1項記違規點數1點云云。
二、聲明異議意旨略以：前開原處分機關所指違規事實是否與異
    議人有所關聯，尚在交通事故鑑定組鑑定中，且刑事過失致
    死案件部分亦未經檢察官偵查完結，特陳情監理所俟刑事過
    失致死案件判決確定後，始為裁決等語。
三、關於前揭違規超車及致死部分：
  (一)(1)按在設有禁止超車標線處所、地段，不得超車；又按汽車
    超車時，須前行車減速靠邊或以手勢或亮右方向燈表示允讓
    後，後行車始得超越。超越時應顯示左方向燈並於前車左側
    保持半公尺以上之間隔超過，行至安全距離後，再顯示右方
    向燈駛入原行路線；繼按分向限制線，係用以劃分路面成雙
    向車道，禁止車輛跨越行駛，並不得迴轉，道路交通安全規
    則第101條第2款、第5款及道路交通標誌標線號誌設置規則
    第165條第1項分別定有明文。考其立法目的係在規範汽車超
    車時及超車後駛入原行路線，應保持適當之安全距離，以免
    與被超車者發生碰撞，引發風險，且超車所可能引發之風險
    ，既係由超車者所創造及可支配，超車者自應為降低該風險
    之防果措置，始可排除歸責之存在。(2)另按汽車駕駛人超車
    時，在設有禁止超車標線地段超車者，處新臺幣1,200元以
    上2,400元以下罰鍰；汽車駕駛人，駕駛汽車違反道路交通
    安全規則，因而肇事致人死亡者，吊銷其駕駛執照；汽車駕
    駛人有第47條第2款者，除依原條款處罰鍰外，並予記違規
    點數1點；道路交通管理處罰條例第47條第2款、第61條第1
    項第4款及第63條第1項第1款分別亦有規定。
  (二)本件異議人此部分所涉刑事之過失致死罪嫌，經臺灣高等法
    院臺南分院依「被告（即本件異議人）之陳述、證人林一茜
    之證述、嘉義縣警察局刑警隊鑑識組刑案（車輛）勘察報告
    表、嘉義縣警察局現場跡證蒐集紀錄清單、刑事案件證物採
    驗紀錄表、內政部警政署刑事警察局93年4月6日刑鑑字第
    0920 218281號鑑驗通知書、車損照片、道路交通事故現場
    圖、現場照片、車禍現場及車輛之第1審勘驗筆錄、嘉義縣
    警察局水上分局現場草圖、鑑定人即參與本件事故鑑定之臺
    灣省嘉雲區車輛行車事故鑑定委員會委員黃文力之第1審證
    述、長庚紀念醫院臨床病理檢驗報告單、水上分局處理相驗
    案件初步調查報告暨報驗書、勘驗筆錄、解剖筆錄、臺灣嘉
    義地方法院檢察署驗斷書、相驗屍體證明書、法務部法醫研
    究所92 法醫所醫鑑字第1590號鑑定書、解剖照片、臺灣省
    嘉雲區車輛行車事故鑑定委員會92年12月31日嘉鑑字第9215
    21號鑑定意見書及臺灣省車輛行車事故覆議委員會93年8月
    23日府覆議字第9310866號函」等主要事證綜合判斷，認定
    「甲○○為上于鋁業有限公司（下稱上于公司）之負責人，
    平時駕駛車牌號碼TM－5779號小貨車，載送公司鋁線給客戶
    ，為以駕駛為其附隨業務之人，於92年11月7日下午5時20
    分許，駕駛上開小貨車，沿嘉義縣鹿草鄉三角村八掌二橋由
    北往南方向行駛，其原應注意汽車在設有禁止超車標線地段
    者，不得超車，即若違規超車時，除應顯示左方向燈並保持
    半公尺以上間隔超過，亦須行至安全距離後，再顯示右方向
    燈駛入原行路線，以避免與後車未保持安全間距，引發危險
    ，而依當時天候晴、日間自然光線、路面乾燥、無缺陷、無
    障礙物、視距良好，其亦見同向車道上騎乘車牌號碼QS5－
    408號輕型機車在前之陳秀英，駕駛有蛇行，操控機車不穩
    之情況，並無不能注意之情事，竟疏未注意，貿然於劃有分
    向限制線路段之八掌二橋上，跨越分向限制線超車，並於超
    越時，未行至安全距離即率然駛回原行路線，適陳秀英酒後
    （事故後，測得血液中之酒精濃度為285mg／dL，相當於呼
    氣酒精濃渡1.42mg/L），對機車之操控能力欠佳，亦疏未注
    意車前狀況，於甲○○超車時，向左方偏斜行駛，致甲○○
    所駕駛之小貨車右後車身因而與陳秀英所騎乘機車之左後照
    鏡發生擦撞，陳秀英因而人車向左傾斜，倒地滑行約9.6公
    尺，造成陳秀英受有頭部外傷，經送醫急救後，仍於同日下
    午7時許因傷重不治死亡。」等事實，按照刑法第276條第2
    項業務過失致人於死罪之規定，於94年4月7日，以94年度交
    上易字第27號判處有期徒刑6月（現正上訴最高法院審理中
    ），並經本院依職權調閱該案件全部卷宗查明無訛，有該案
    件第2審判決1份附卷可稽（見本院卷第28-40頁），且有該
    案件之相驗卷及審理卷部分影本在卷可憑，故本件異議人所
    為「在設有禁止超車標線路段超車，且汽車駕駛人，駕駛汽
    車違反道路交通安全規則，因而肇事致人死亡」等違規事實
    ，可堪認定。
四、關於前揭逃逸部分：本件異議人此部分所涉刑事之肇事逃逸
    罪嫌，經警移送臺灣嘉義地方法院檢察署檢察官偵辦，該署
    檢察官以「證人林一茜於偵查中之證述、被告駕駛自用小貨
    車之引擎聲本較自用小客車為大、擦撞面積甚小（按係肇事
    小貨車後車斗右側與被害機車左側後視鏡擦撞）及並非正面
    碰撞或遭自用小貨車壓輾肇事」等主要事證，認為被告（即
    本件異議人）所為當時不知肇事之辯解為可採，而於93 年7
    月14日為關於本件異議人並未成立刑法第185條之4之肇事逃
    逸罪名之不起訴處分，再經臺灣高等法院臺南分院檢察署檢
    察長於93年8月10日，以93年度上聲議字第575號處分書駁回
    該案件告訴人陳秀鑾之再議聲請，嗣告訴人陳秀鑾復向本院
    聲請交付審判，亦由本院刑事庭於93年10月4日，以93 年度
    聲判字第19號駁回聲請在案，有裁定1份附卷足憑（見本院
    卷第41-49頁），並經本院依職權調閱該案件全部卷宗查明
    無訛；因此，本院依憑現有資料並無法認定本件異議人有逃
    逸犯行，此外，復無其他積極證據足以證明本件異議人有原
    處分機關所認定之逃逸情事，原處分機關遽對異議人為逃逸
    之裁決，難謂允當，應認此部分之異議為有理由。
五、綜上，原處分機關認為異議人涉有「逃逸」之違規，即屬未
    洽，異議人雖有「在設有禁止超車標線路段超車，違反道路
    交通安全規則因而肇事致人死亡」等違規事實，惟原裁決處
    分既有前開不當，自應由本院依道路交通案件處理辦法第20
    條前段之規定撤銷原處分，由本院依道路交通管理處罰條例
    第47條第2款、第61條第1項第4款、第63條第1項第1款及違
    反道路交通管理事件統一裁罰標準表規定，分別裁處異議人
    2 項違規如主文第2項所示，以資適法。至於原裁決關於異
    議人「逃逸」部分，應為不罰，裁定如主文第3項所示，併
    為說明。
據上論斷，應依道路交通案件處理辦法第20條前段，裁定如主文
。
中　　華　　民　　國　　94　　年　　9 　　月　　12　　日
                      交通法庭 法  官  盧  鳳  田
上列正本證明與原本無異。
如不服本裁定，應於裁定送達後5日內向本院提出抗告狀（應附
繕本）
中　　華　　民　　國　　94　　年　　9 　　月　　12　　日
                               書記官  楊  國  色
